臺灣臺中地方法院臺中簡易庭民事判決
111年度中簡字第1244號
原      告  陳陽明  
被      告  溫存偉  

兼上一人之  
法定代理人  溫光裕  
上列當事人間請求侵權行為損害賠償（交通）事件，經本院於民
國111年10月4日言詞辯論終結，判決如下：
    主    文
一、被告應連帶給付原告新臺幣219,731元，及自民國111年5月1
    4日起至清償日止，按週年利率百分之5計算之利息。
二、原告其餘之訴駁回。
三、訴訟費用新臺幣8,040元，由被告連帶負擔新臺幣2,977元，
    其餘由原告負擔。
四、本判決原告勝訴部分得假執行。
五、原告其餘假執行之聲請駁回。　　　　
    事 實 及 理 由
壹、程序事項
　　按簡易訴訟之訴狀送達後，原告不得將原訴變更或追加他訴
    但請求之基礎事實同一或擴張或減縮應受判決事項之聲明者
    ，不在此限；不變更訴訟標的，而補充或更正事實上或法律
    上之陳述者，非為訴之變更或追加，民事訴訟法第436條第2
    項、第255條第1項第2款、第3款、第256條分別定有明文。
    次按原告於判決確定前，得撤回訴之全部或一部；但被告已
    為本案之言詞辯論者，應得其同意。訴之撤回應以書狀為之
    ；但於期日，得以言詞向法院或受命法官為之，同法第262
    條第1、2項復有明文。查原告於起訴時原係以為丙○○為被告
    乙○○之法定代理人而列為共同被告，並聲明：「被告應給付
    原告新臺幣（下同）680,165元，及自起訴狀繕本送達翌日
    起至清償日止，按年息百分之5計算之利息。」；嗣經查明
    被告乙○○之法定代理人係被告甲○○，原告故而於民國110年1
    2月14日本院言詞辯論期日當庭撤回對丙○○之起訴，同時追
    加乙○○為被告，並將被告乙○○之法定代理人變更為甲○○（見
    本院卷第91頁）。嗣又於111年9月12日具狀變更其聲明為：
    「被告應給付原告738,112元，及自起訴狀繕本送達翌日起
    至清償日止，按年息百分之5計算之利息」(見本院卷第215
    頁)。核原告前開所為訴之撤回、追加，於法均無不合，應
    予准許；另原告前開訴之聲明之擴張與變更，其訴訟標的及
    請求之原因事實與原訴仍屬同一，主要爭點亦具共通性，僅
    請求金額增加，核屬擴張應受判決事項之聲明，依前揭法條
    規定，亦無不合，應予准許。
貳、實體事項　　
一、原告主張：被告乙○○於110年2月18日上午11時25分駕駛車牌
    號碼000-0000號自用小客車，行經於臺中市南區建成路由東
    往西方向行駛於內側車道，行至建成路與復興園路口時，因
    疏未注意時速50公里之限制，右轉彎時，應距交岔路口30公
    尺前顯示方向燈，換入外側車道或慢車道，駛至路口後再右
    轉之規定，竟以時速50-60公里之速度，直接右轉，適逢原
    告騎乘IMS-570號機車，與被告乙○○同方向，直行於慢車道
    ，行至該路口，2車發生碰撞，原告因此人車倒地，因而受
    有第二腰椎壓迫性骨折之傷害，另被告甲○○為被告乙○○之法
    定代理人，依民法第187條第1項之規定，應與被告乙○○連帶
    負損害賠償責任，爰依侵權行為、連帶債務及債權讓與（機
    車部分）之法律關係，請求被告賠償下列損害：
　　⑴醫療費用5,305元。
　　⑵中山醫整復治療費用13,600元。
　　⑶中藥藥材費用27,000元。
　　⑷機車修復費用8,260元。
　　⑸看護費用72,000元。
　　⑹休養2個月91,600元：伊係允辰機械工業有限公司之負責人
      ，投保單位負責人之勞保投保薪資應按勞工保險投保薪資
      分級表最高等級即一個月45,800元，2個月合計91,600元
      。
　　⑺營業損失340,347元：伊係公司之責人，因本件事故後之傷
      勢，確實在110年3、4月影響正常營運之銷售額，爰以110
      年度總額平均計算後向被告請求340,347元。
　　⑻精神慰撫金18萬元。
　　⑼以上合計738,112元，並聲明：①被告應連帶給付原告738,1
      12元，及自起訴狀繕本送達翌日起至清償日止，按年息百
      分之5計算之利息。②願供擔保，請准宣告假執行。
二、被告則以：對⑴醫療費用5,305元、⑸看護費用72,000元部分
    沒有意見；惟⑵中山醫整復治療費用13,600元、⑶中藥藥材費
    用27,000元部分，中山醫學院的診斷證明沒說要如此，應非
    必要的支出；⑷機車修復費用8,260元部分應扣除折舊；⑹休
    養2個月91,600元部分，原告之主張沒有憑據；⑺營業損失34
    0,347元部分，原告提出營業人銷售額與稅額申報書據以向
    被告請求賠償，然本件係車禍事件與公司營業額無關；⑻精
    神慰撫金18萬元部分原告請求過高等語，資為抗辯。並聲明
    ：原告之訴駁回。
三、得心證之理由
  ㈠原告主張被告乙○○於110年2月18日上午11時25分駕駛車牌號
    碼000-0000號自用小客車，行經於臺中市南區建成路由東往
    西方向行駛於內側車道，行至建成路與復興園路口時，因疏
    未注意時速50公里之限制，右轉彎時，應距交岔路口30公尺
    前顯示方向燈，換入外側車道或慢車道，駛至路口後再右轉
    之規定，竟以時速50-60公里之速度，直接右轉，適逢原告
    騎乘IMS-570號機車，與被告乙○○同方向，直行於慢車道，
    行至該路口，2車發生碰撞，原告因此人車倒地，因而受有
    第二腰椎壓迫性骨折之傷害等情，業據原告提出本院少年法
    庭111年度少護字第145號宣示筆錄（見本院卷第23至25頁）
    、診斷證明書（見本院卷第95、97頁）、臺中市政府警察局
    道路交通事故當事人登記聯單、初步分析研判表、道路交通
    事故現場圖、現場照片（見本院卷第157至181頁）為證，且
    經本院依職權調閱臺中市政府警察局第三分局道路交通事故
    調查卷宗（含現場圖、道路交通事故調查報告表㈠㈡、酒精測
    定紀錄表、談話紀錄表、初步分析研判表、補充資料表、現
    場照片等，見本院卷第47至74頁）在卷可參。且為被告所不
    爭執，應可認為原告主張為真實。
　㈡按因故意或過失，不法侵害他人之權利者，負損害賠償責任
    ；汽車、機車或其他非依軌道行駛之動力車輛，在使用中加
    損害於他人者，駕駛人應賠償因此所生之損害；不法侵害他
    人之身體或健康者，對於被害人因此喪失或減少勞動能力或
    增加生活上之需要時，應負損害賠償責任；不法毀損他人之
    物者，被害人得請求賠償其物因毀損所減少之價額；不法侵
    害他人之身體、健康、名譽、自由、信用、隱私、貞操，或
    不法侵害其他人格法益而情節重大者，被害人雖非財產上之
    損害，亦得請求賠償相當之金額；民法第184條第1項前段、
    第191條之2前段、第193條第1項、第196條及第195條第1項
    前段分別定有明文。承上，原告因本件車禍，身體亦受有前
    述之傷害之相關損失、精神上損害，及受有機車毀損之財產
    上損害，被告之過失行為與原告所受之損害間，具有相當因
    果關係無訛。原告依據民法侵權行為之法律關係，請求被告
    賠償原告所受損害，洵屬正當，應予准許。次按無行為能力
    人或限制行為能力人，不法侵害他人之權利者，以行為時有
    識別能力為限，與其法定代理人連帶負損害賠償責任；法定
    代理人如其監督並未疏懈，或縱加以相當之監督，而仍不免
    發生損害者，不負損害賠償責任；民法第187條第1項前段及
    第2項定有明文。查被告乙○○為94年出生，本件事故發生時
    ，為未滿20歲之限制行能力人，依現今一般社會情況，其於
    本件事故發生時應具有識別能力；而被告甲○○則為被告乙○○
    之法定代理人，有個人戶籍資料查詢結果單附卷足憑（見本
    院卷第43頁），則被告甲○○就其等監督被告乙○○並未疏懈或
    縱加以相當之監督而仍不免發生損害等有利於己之事實，既
    未曾舉證以實其說，自尚無從解免其等為被告乙○○法定代理
    人之損害賠償責任。從而，原告主張被告甲○○應依民法第18
    7條第1項規定，與被告乙○○負連帶損害賠償責任，亦屬有據
    。
　㈢茲就原告請求之項目及金額，是否准許，分別說明如後：
　⑴原告請求醫療費用5,305元部分，業經原告提出醫療單據為證
    ，且為被告所不爭執（見本院卷第237頁），是原告此部分
    之請求，應屬有據。
　⑵按當事人主張有利於己之事實，就其事實負有舉證之責，民
    事訴訟法第277條定有明文。次按民事訴訟如係由原告主張
    權利者，應先由原告負舉證之責，若原告先不能舉證，以證
    實自己主張之事實為真實，則被告就其抗辯事實即令不能舉
    證，或其所舉證據尚有疵累，亦應駁回原告之請求（最高法
    院17年上字第917號民事判例意旨參照）。原告請求整復治
    療費用13,600元部分，固經原告提出扶德堂國術館之收據為
    證，然為被告所否認。經查，原告就此部分僅提出扶德堂國
    術館出具之收據為證（見本院卷第127至137頁），惟該收據
    並非合格專業醫師開立之醫囑，且況原告提出之中山醫學大
    學附設醫院診斷證明書、仁傑診所診斷證明書（見本院卷第
    95、97頁），原告均有持續至合格之醫療院所就診。是原告
    於扶德堂國術館之支出，自難證明對傷勢治療之必要性及關
    連性，無從准許。
　⑶原告請求之中藥藥材費用27,000元部分，固經原告提出新見
    安蔘藥行之免用統一發票收據（見本院卷第139至147頁）為
    證，為被告所否認。經查，依原告提出之卷附相關診斷證明
    書中，並無任何醫囑或醫師處方使用原告所主張之中藥藥材
    ，是原告請求此部分中藥藥材費用27,000元，難認為有據。
　⑷原告請求看護費用72,000元部分，為被告所不爭執（見本院
    卷第237頁），是原告此部分之請求，自屬有據，應予准許
    。
　⑸原告主張伊係允辰機械工業有限公司之負責人，投保單位負
    責人之勞保投保薪資應按勞工保險投保薪資分級表最高等級
    即一個月45,800元，2個月合計91,600元，為被告所否認，
    被告並辯稱原告請求無依據等語。經查，依原告提出之中山
    醫學大學附設醫院110年4月27日診斷證明書之醫囑欄中已記
    載「須休養兩個月」（見本院卷第95頁）等語，且本院依原
    告之聲請向中山醫學大學函詢結果亦認為原告骨折之復原及
    疼痛消失約需2個月，即要專人照顧兩個月左右（見本院卷
    第201頁），是原告主張其不能工作期間為2個月，應屬有據
    。又原告主張伊係允辰機械工業有限公司之負責人，投保單
    位負責人之勞保投保薪資應按勞工保險投保薪資分級表最高
    等級即一個月45,800元等情，業據原告提出經濟部公司執照
    影本為證，應可認為真實。則原告得請求之不能工作損失為
    91,600元，應屬有據。
　⑹原告主張伊係公司之責人，因本件事故後之傷勢，確實在110
    年3、4月影響正常營運之銷售額，爰以110年度總額平均計
    算後向被告請求340,347元等語，固據原告提出營業人銷售
    額與稅額申報書（401）為證（見本院卷第219至229頁），
    然亦為被告所否認，並辯稱本件係車禍事件與公司營業額無
    關等語。按損害賠償之債，以有損害之發生及有責任原因之
    事實，並二者之間，有相當因果關係為成立要件（最高法院
    48年臺上字第481 號判例意旨參照），亦即損害之發生，必
    基於侵權行為所導致，而有因果關係，方得據以主張損害賠
    償。本件原告主張其因被告侵權而使公司受有營業之損失34
    0,347元，被告應負賠償之責等語，惟公司之營業狀況究竟
    為盈或虧，其影響之因子多元，實難僅依原告提出之營業人
    銷售額與稅額申報書（401），即推論原告經營之公司之營
    業狀況及是否確實因系爭車禍事故影響盈虧，是縱原告經營
    之公司確實有盈虧變動之情形，尚難認係基於被告之侵權行
    為所直接發生之損害，且兩者間並無相當因果關係，是原告
    請求被告給付原告經營公司之減少營業損失之主張，即有誤
    解，並非可採。
　⑺按因故意或過失不法侵害他人之權利者，負損害賠償責任；
    汽車在使用中加損害於他人者，駕駛人應賠償因此所生之損
    害；不法毀損他人之物者，被害人得請求賠償其物因毀損所
    減少之價額；負損害賠償責任者，債權人得請求支付回復原
    狀所必要之費用，以代回復原狀，民法第184 條第1 項前段
    、第191條之2前段、第196條、第213條第3項分別定有明文
    。次按請求賠償物被毀損所減少之價額，得以修復費用為估
    定標準，但以必要者為限（最高法院77年度第9 次民事庭會
    議決議意旨參照）。本件原告修復系爭車輛支出費用共8,26
    0元，有估價單（見本院卷第149頁）在卷足憑。而依行政院
    所頒「固定資產耐用年數表」及「固定資產折舊率表」之規
    定，機器腳踏車耐用年數為3 年，依定率遞減法每年折舊1,
    000分之536。依卷附臺中市政府警察局交通事故補充資料表
    所示系爭機車之車籍資料（見本院卷第63頁）所載，該車係
    於西元1997年（即民國86年）出廠，至事故發生時間110年2
    月18日止，實際使用期間已逾23年餘，已超過機器腳踏車耐
    用年數3年。而採用定率遞減法者，其最後一年之折舊額，
    加歷年折舊累計額，其總合不得超過該資產成本原額之10分
    之9。本件原告車輛之折舊額必然超過換修零件費10分之9甚
    多，故其折舊後之換修零件費用，應以換修零件總額之10分
    之1計算，即為826元（8,260 ×1/10=826），是原告支出之
    必要修理費用為826元。　
　⑻再按慰藉金之賠償須以人格權遭遇侵害，使精神上受有痛苦
    為必要，其核給之標準固與財產上損害之計算不同，然非不
    可斟酌雙方身分資力與加害程度，及其他各種情形核定相當
    之數額（最高法院51年台上字第223號判例要旨參照）。本
    院審酌兩造身分、地位、經濟狀況，被告資力等情，認原告
    請求被告賠償精神慰撫金18萬元尚屬過高，應以5萬元為適
    當，逾此請求，則屬無據。
　⑼基上，原告得請求之金額為219,731元（計算式：5,305元+72
    ,000元+91,600元+826元+50,000元＝219,731元）。　　
  ㈣又給付有確定期限者，債務人自期限屆滿時起，負遲延責任
    。給付無確定期限者，債務人於債權人得請求給付時，經其
    催告而未為給付，自受催告時起，負遲延責任。其經債權人
    起訴而送達訴狀，或依督促程式送達支付命令，或為其他相
    類之行為者，與催告有同一之效力，民法第229條第1項、第
    2項定有明文。又遲延之債務，以支付金錢為標的者，債權
    人得請求依法定利率計算之遲延利息。但約定利率較高者，
    仍從其約定利率。應付利息之債務，其利率未經約定，亦無
    法律可據者，週年利率為5％，民法第233條第1項、第203條
    亦分別著有明文。本件原告對被告之侵權行為請求權，核屬
    無確定期限之給付，既經原告起訴而送達訴狀，被告迄未給
    付，依法當應負遲延責任。是原告請求自起訴狀繕本送達被
    告之翌日即111年5月14日起（見本院卷第87頁送達證書）至
    清償日止，按週年利率5％計算之法定遲延利息，核無不合，
    亦應准許。
四、綜上所述，原告依上開規定，請求被告連帶給付219,731元
    ，及自111年5月14日起至清償日止，按年息百分之5計算之
    利息，為有理由，應予准許。逾此部分之請求，則屬無據，
    均應予以駁回。
五、本件事證已臻明確，兩造其餘攻擊防禦方法及所舉證據，經
    審酌結果，與本件判決結論均無影響，爰不一一論述，附此
    敘明。
六、本件原告勝訴部分，本件係就民事訴訟法第427條第2項第11
    款訴訟適用簡易程序為被告敗訴之判決，爰依民事訴訟法第
    389條第1項第3款規定，依職權宣告假執行。原告雖陳明請
    准宣告假執行，不過係促使本院發動職權為假執行之宣告，
    本院就原告此部分聲請無庸為准駁之諭知。至原告敗訴部分
    ，其假執行之聲請亦失所依附，應併予駁回。
七、訴訟費用負擔之依據：民事訴訟法第79條。
中　　華　　民　　國　　111 　年　　10　　月　　28　　日
                      臺灣臺中地方法院臺中簡易庭
                                  法　官　張清洲
以上為正本係照原本作成。
如不服本判決，應於送達後20日內，向本院提出上訴狀並表明上
訴理由，如於本判決宣示後送達前提起上訴者，應於判決送達後
20日內補提上訴理由書（須附繕本）。如委任律師提起上訴者，
應一併繳納上訴審裁判費。
中　　華　　民　　國　　111 　年　　10　　月　　28　　日
                                  書記官  陳慧津